臺灣彰化地方法院民事判決
108年度家繼簡字第20號
原      告  施來發  

訴訟代理人  楊振裕律師
被      告  許雅茹  

兼上 一 人
訴訟代理人  施育里  

被      告  許庭馨  

兼上 一 人
訴訟代理人  施宇軒  

被      告  許文馨  

            張連峯地政士（即陳銀龍之遺產管理人）

            陳銀波  


上  一  人
訴訟代理人  陳欣民  

被      告  張陳瓊花

            陳瓊連  

            鄭偉樑  


            鄭黎黎  


            鄭偉成  


            黃瑞興（即黃施來益之承受訴訟人）


            黃婉玉（即黃施來益之承受訴訟人）



            黃惠卿（即黃施來益之承受訴訟人）



            黃玉冠（即黃施來益之承受訴訟人）



            黃玉玲（即黃施來益之承受訴訟人）



            黃嘉慧（即黃施來益之承受訴訟人）



兼上六人共同
訴訟代理人  黃瑞盈（即黃施來益之承受訴訟人）



上列當事人間分割遺產事件，本院於民國110年12月29日言詞辯
論終結，判決如下：
    主  文
兩造公同共有被繼承人施許秀所遺如附表一所示之遺產，應變價
後依如附表一所示之分割方法分配價金。
訴訟費用依如附表三所示之應繼分比例負擔。 
    事實及理由
壹、程序部分：
  一、按當事人死亡者，其繼承人、遺產管理人於得為承受訴訟
      時，應即為承受之聲明，他造之當事人，亦得聲明承受訴
      訟，民事訴訟法第168條、第175條第1項定有明文。以上
      規定並為家事事件法第51條所準用。查本件被告黃施來益
      於本院言詞辯論終結前之民國108年9月18日死亡，其繼承
      人為被告即長子黃瑞興、次子黃瑞盈、長女黃琬玉、次女
      黃惠卿、三女黃玉冠、四女黃玉鈴、五女黃嘉慧等人，有
      繼承系統表、戶籍謄本在卷可參，原告於訴訟進行中已具
      狀向本院聲明由被告黃瑞興、黃瑞盈、黃婉玉、黃惠卿、
      黃玉冠、黃嘉慧承受訴訟，應予准許。另本件被繼承人施
      許秀之繼承人陳銀龍於死亡後，其繼承人均已拋棄繼承，
      嗣經臺灣臺中地方法院裁定選任張連峯地政士為其遺產管
      理人確定，有該院110年度司繼字第1414號裁定暨確定證
      明書在卷可參，原告於訴訟中聲明由陳銀龍之遺產管理人
      張連峯地政士承受本件訴訟，亦應予准許。
  二、次按訴狀送達後，原告不得將原訴變更或追加他訴。但請
      求之基礎事實同一、擴張或減縮應受判決事項之聲明者，
      或該訴訟標的對於數人必須合一確定時，追加其原非當事
      人之人為當事人者，不在此限。又按原告於判決確定前，
      得撤回訴之全部或一部。家事事件法第51條準用民事訴訟
      法第255條第1項但書第2款、第3款、第5款、第262條第1
      項前段分別定有明文。經查，本件原告起訴時訴之聲明，
      原僅就被繼承人施許秀所遺如附表一編號1、3、4所示遺
      產請求分割；嗣另查得被繼承人施許秀尚遺有如附表一編
      號2所示遺產部分，故於109年6月17日以家事準備書狀，
      請求就被繼承人施許秀所留如附表一編號1至4所示遺產全
      部予以分割，並撤回對陳啓振、陳啓浤及被告陳銀波、張
      陳瓊花、陳瓊連等五人之訴訟，復於109年7月29日以家事
      準備書㈠狀再追加被告陳銀波、張陳瓊花、陳瓊連為本件
      被告。本件為分割遺產之訴，其訴訟標的對於有繼承權之
      全體繼承人必須合一確定，故原告請求追加遺產內容，核
      屬擴張應受判決事項之聲明及訴訟標的對於數人必須合一
      確定時，追加其原非當事人之人為當事人，依首揭規定，
      自應准許。
　三、本件被告許文馨、張陳瓊花、陳瓊連、鄭偉樑、鄭黎黎等
      人經合法通知，於最後言詞辯論期日未到場，核無民事訴
      訟法第386條所列各款情形，爰依家事事件法第51條準用
      民事訴訟法第385條第1項前段規定，依原告之聲請，由其
      一造辯論而為判決。　
　四、按民法第1164條規定之遺產分割，係以整個遺產為一體為
      分割，並非以遺產中個別之財產分割為對象，除非依民法
      第828條、第829條規定，經全體公同共有人同意，僅就特
      定財產為分割，否則依法自應以全部遺產為分割對象，亦
      即遺產分割之目的在廢止遺產全部之公同共有關係，而非
      旨在消滅個別財產之公同共有關係，且法院就遺產定分割
      方法，本有自由裁量之權，不受當事人聲明或主張之拘束
      （最高法院98年度台上字第2167號裁判要旨參照）。是兩
      造主張之分割方法雖曾更動，核均僅係對攻擊防禦方法為
      補充或更正事實上或法律上之陳述，非關訴之變更，且本
      院不受當事人聲明或主張之拘束，合先敘明。　　　
貳、實體部分：
  一、原告起訴主張：
　　㈠被繼承人施許秀係訴外人施議垚、施義萬、施義瑟、施木
      火、施義雄、施義竹、許照慶、施花、陳施嫦娥、施却、
      黃施來益、鄭施圭仔之母，被繼承人施許秀於63年7月30
      日死亡，原應由訴外人許照慶、陳施嫦娥、黃施來益、鄭
      施圭仔繼承。然因訴外人陳施嫦娥業於75年4月30日死亡
      ，而其繼承被繼承人施許秀之遺產部分，則由其子女即陳
      銀龍、陳銀海、被告陳銀波、張陳瓊花、陳瓊連再轉繼承
      。嗣訴外人陳銀海於88年5月8日死亡，則上開訴外人陳銀
      海再轉繼承被繼承人施許秀之遺產部分，則由陳銀龍、被
      告陳銀波、張陳瓊花、陳瓊連繼承。而陳銀龍於99年5月3
      日死亡，其死亡後因全體繼承人均拋棄繼承，經台中地院
      選任張連峯地政士為其遺產管理人。故關於本件施許秀之
      遺產，被告張連峯地政士即陳銀龍之遺產管理人、陳銀波
      、張陳瓊花、陳瓊連即有繼承權。
    ㈡另訴外人許照慶已於99年4月4日死亡，而其繼承被繼承人
      施許秀之遺產部分，則由其配偶即被告施育里及其子女即
      被告施宇軒、許雅茹、許庭馨、許文馨再轉繼承(因許照
      慶為被繼承人施許秀之養子，依被繼承人施許秀於63年7
      月30日死亡時之民法規定，養子許照慶之應繼分為婚生子
      女應繼分之二分之一)。又訴外人鄭施圭仔於106年2月28
      日死亡，而其繼承被繼承人施許秀之遺產部分，則由其子
      女即原告施來發、被告鄭偉樑、鄭偉成、鄭黎黎再轉繼承
      ，而其等已就其等之被繼承人鄭許圭仔之遺產中如附表一
      編號2之土地達成遺產分割協議。據此，兩造對於被繼承
      人施許秀之遺產應繼分即如附表二、三所示。
    ㈢本件被繼承人施許秀身後尚遺留如附表一所示之土地、房
      屋及台灣水泥股份有限公司、台灣紙業股份有限公司等公
      司股票，未分配給各繼承人。然因兩造就上開被繼承人之
      遺產分配無法達成協議，致附表一所示之遺產現仍為兩造
      公同共有。又兩造就附表一所示施許秀遺產之分割方法迄
      今仍無共識，且其中附表一編號1、2所示之房屋、土地，
      經環宇不動產估價師聯合事務所進行鑑價後，該房地總價
      值高達新臺幣(下同)43,728,500元，已逾現居住於上開房
      屋之被告施育里、施宇軒、許雅茹、許庭馨、許文馨先前
      願意以價金補償其餘繼承人之預算金額甚多，且被告鄭偉
      成、黃瑞興等被繼承人又不同意由被告施育里等人單獨分
      得上開房地，再以價金補償其餘繼承人之方案。故原告基
      於公平及利益均等之原則，請求鈞院依附表一所示之分割
      方法，將本件被繼承人施許秀之遺產，判決以變價分割之
      方式，將全部遺產透過公開拍賣進行變價，再將拍賣所得
      價金依附表二、三所示之應繼分比例分配給兩造，較為公
      允妥適。爰依法提起本件分割遺產之訴訟，並聲明：1.兩
      造公同共有被繼承人施許秀所遺如附表一所示之遺產，應
      依如附表一所示分割方法分割。2.訴訟費用由兩造依應繼
      分比例負擔。
  二、被告答辯部分：
　　㈠被告陳銀波、鄭偉成、黃瑞興、黃瑞盈、黃琬玉、黃惠卿
      、黃玉冠、黃玉玲、黃嘉慧、張連峯地政士部分：渠等對
      原告主張之分割方案並無意見。 
　　㈡被告施育里、許雅茹、施宇軒、許庭馨部分：鑑價金額太
      高，價錢差太大，相對週邊比較起來根本不成比例。這個
      鑑價是以比較的方式，鑑價報告書第33頁以隔壁1129地號
      做比較，房子一開始是4樓，對照表也是4樓的，土地上面
      蓋的房子是新的7年的房子。依照實價登錄去查詢鹿和段1
      147地號土地，108年11月成交價是一坪438,017元，我們
      那邊的土地是長條型，後面有一塊土地的價錢，依照實價
      登錄去查詢鹿和段1141地號土地是39.65坪，108年7月交
      易價格是832.6萬元，一坪為209,990元，鑑價報告估價的
      價錢太高，土地價格過高。建物的部分，建物的鑑價價格
      也太高，如果跟48號比，48號的建材是鋼筋混泥土，44號
      只有2樓為木石磚造，房子是屬於老舊的，有經過我們整
      修，價錢有點差異。我們認為土地應以公告現值來乘以2
      倍計算，建物以鑑定價格計算，房屋跟土地轉讓給我們，
      由我們補償其他繼承人價金。
　　㈢被告許文馨部分：土地及房屋由被告施育里、許雅茹、施
      宇軒、許庭馨、許文馨等五人取得，再以價金補償其他繼
      承人。
　　㈣被告張陳瓊花、陳瓊連部分：就被繼承人施許秀所遺如附
      表一所示遺產，願以433,500元將得受分配之應得繼分轉
      讓給原告取得。
　　㈤被告鄭黎黎、鄭偉樑興經合法通知，未於言詞辯論期日到
      場，惟提出書狀表示：就被繼承人施許秀所遺如附表一編
      號1、3、4所示遺產，願以1萬元將得受分配之應得繼分轉
      讓給原告取得等語。 
　　㈥其餘被告未於言詞辯論期日到場，亦未提出書狀作任何聲
      明或陳述。
三、按繼承人得隨時請求分割遺產，但法律另有規定或契約另有
    訂定者，不在此限，民法第1164條定有明文。次按各共有人
    ，除法令另有規定外，得隨時請求分割共有物，但因物之使
    用目的不能分割或契約訂有不分割之期限者，不在此限；共
    有物之分割，依共有人協議之方法行之；分割之方法不能協
    議決定，或於協議決定後因消滅時效完成經共有人拒絕履行
    者，法院得因任何共有人之請求，命為下列之分配：以原
    物分配於各共有人，但各共有人均受原物之分配顯有困難者
    ，得將原物分配於部分共有人；原物分配顯有困難時，得
    變賣共有物，以價金分配於各共有人，或以原物之一部分分
    配於各共有人，他部分變賣，以價金分配於各共有人；民法
    第823 條第1項、第824條第1、2項定有明文。
四、查原告主張被繼承人施許秀係訴外人施議垚、施義萬、施義
    瑟、施木火、施義雄、施義竹、許照慶（養子）、施花、陳
    施嫦娥、施却、黃施來益、鄭施圭仔之母（其中施議垚33年
    4月13日死亡、無子嗣，施義萬16年2月27日死亡、無子嗣，
    施義瑟26年9月3日死亡、無子嗣，施木火27年8月15日死亡
    、無子嗣，施義雄31年3月18日死亡、無子嗣，施義竹33年6
    月24日死亡、無子嗣，施花8年10月24日死亡、無子嗣，施
    却17年5月16日死亡、無子嗣），被繼承人施許秀於63年7月
    30日死亡，遺有如附表一所示之遺產，原應由訴外人陳施嫦
    娥、黃施來益、鄭施圭仔、許照慶（養子）繼承。然因①訴
    外人陳施嫦娥業於75年4月30日死亡，而其繼承被繼承人施
    許秀之遺產部分，則由其子女即陳銀龍、陳銀海、被告陳銀
    波、張陳瓊花、陳瓊連再轉繼承。其中陳銀海於88年5月8日
    死亡，無子嗣，再轉由陳銀龍、被告陳銀波、張陳瓊花、陳
    瓊連繼承。而陳銀龍於99年5月3日死亡，其死亡後因全體繼
    承人均拋棄繼承，經台中地院選任張連峯地政士為其遺產管
    理人。故關於本件施許秀之遺產，陳銀波、張陳瓊花、陳瓊
    連、被告張連峯地政士即陳銀龍之遺產管理人即有繼承權。
    ②訴外人許照慶已於99年4月4日死亡，由其配偶即被告施育
    里及其子女即被告施宇軒、許雅茹、許庭馨、許文馨再轉繼
    承(因許照慶為被繼承人施許秀之養子，依被繼承人施許秀
    於63年7月30日死亡時之民法規定，養子許照慶之應繼分為
    婚生子女應繼分之二分之一)。③訴外人鄭施圭仔於106年2月
    28日死亡，由其子女即原告施來發、被告鄭偉樑、鄭偉成、
    鄭黎黎再轉繼承，而其等已就被繼承人鄭許圭仔之遺產中如
    附表一編號2之土地應繼分達成遺產分割協議，由施來發一
    人繼承，因此兩造對於被繼承人施許秀之遺產應繼分即如附
    表二、三所示。然施許秀之繼承人間就其所遺如附表一所示
    之遺產無不能分割之情形，亦無不分割之約定，而無法協議
    分割等情，業據提出不動產登記謄本、戶籍謄本、繼承系統
    表、遺產稅繳清證明書、房屋稅籍證明書為憑，被告則對於
    被繼承人施許秀之遺產如附表一所示，及其繼承人之應繼分
    即如附表二、三所示不予爭執，是原告之上開主張堪信為真
    。
五、又原告主張之遺產分割方法為變價後依如附表二、三所示之
    應繼分予以分配價金，被告施育里、許雅茹、施宇軒、許庭
    馨許文馨等五人則主張將附表一所示編號1、2之房屋及土地
    ，分配由渠等五人取得，再以價金補償其他繼承人，惟鑑價
    報告估價金額太高，土地應以公告現值乘以2倍計算，建物
    以鑑定價格計算，股票部分則依原告主張之方式分割等語。
    經本院函請環宇不動產估價師聯合事務所鑑定附表一所示編
    號1、2房屋及土地之價格，鑑定報告略以：參、價格形成之
    主要因素分析…四、區域因素分析，勘估標的位處中山路與
    三民交叉路口街廓。鹿港國中西北約側約400公尺處。經實
    地勘查近鄰地區之環境，本案區域土地供給及需求多以商業
    使用為主、住宅為輔。區域內建物之利用情形，其建築型態
    以透天厝為主，建物屋齡約介於10～30年之家，樓層則多在1
    ～4樓居多。鄰近公共設施有鹿港國小、鹿港國中、公園綠地
    、鹿港鎮立運動場、鹿港鎮公所、鄰近超市及便利商店等可
    供利用，整體生活機能佳。標的近鄰地區主要道路以中山路
    、三民路、中正路、民權路、復興路為主，其主要幹道上有
    公車行駛營運，整理交通便利性佳；五、個別因素分析，勘
    估標的鹿和段1130地號，整體地勢平坦，土地坵塊略呈矩形
    ，臨路現況以西南側臨15公尺中山路、東北側臨2公尺三民
    路54巷；臨中山路面寬5公尺、臨三民路54巷面寬為6.2公尺
    ，平均縱深為38.5公尺，屬商業區，建物依彰化縣地方稅務
    局房屋稅籍證明書登記之木石磚造之透天厝建築，起課日為
    38年，稅務局承辦表示該建物為民國前建物，其屋齡已超過
    耐用年限（見報告第23、24、25頁）；肆、價格評估：二、
    估價方法之選定理由及演算過程「不動產估價技術規則」對
    於上述估價方法之定義如下：㈠比較法：係指以比較標的價
    格為基礎，經比較、分析及調整等，以推算勘估標的價格之
    方法。依前項方法所求得之價格為比較價格。㈡土地開發分
    析法：指根據土地法定用途、使用強度進行開發及改良所導
    致土地效益之變化，估算開發或建築後總銷售金額，扣除開
    發期間之直接成本、間接成本、資本利息及利潤後，求得開
    發前或建築前土地開發分析價格。本案勘估標的鹿和段1130
    地號，本報告書就其個別條件，衡量標的所處區域環境特性
    ，配合現場實地蒐集、訪查所得資訊，且在符合不動產技術
    規則之前提下，運用不動產估價原理、邏輯推論方法及經驗
    法則，選定以【比較法】及【土地開發分析法】為本案之估
    價方法。其中，於【比較法】估算過程中，依勘估標的臨路
    條件、面積規模…等因素，選取與其具相關性、替代效果佳
    之案例，透過篩選與標的性質及開發效益相當之比較實例。
    兹蒐集三筆近鄰地區，且與標的性質、臨路條件、開發使用
    效益相當之比較實例，對勘估標的與比較標的之價格形成條
    件，交易情況差異程度與比較標的進行情況、日期、區域、
    個別等四大因素調整修正，以求得勘估標的比較價格。茲本
    報告書假設勘估標的價格日期當時為已整地完成之可建築用
    素地，將著重於其未來開發之使用價值，由於不動產價格需
    建立在最高最有效使用原則、適合原則、供需原則等前提下
    ，故本案考量市場供需與價格評估演算之合理性、蒐集相關
    比較標的之替代性、相關數值推論之明確性，分別依宗地條
    件及土地使用管制之規定，並參酌未來之開發方向，以興建
    「透天厝」為本案標的開發產品定位。因此，於【土地開發
    分析法】價格評估中，經實地訪查同一供需圈内之透天厝新
    建案，計算其總銷售額，扣除直接費用（營造施工費）、間
    接費用（包含廣告銷售費、規劃設計費、管理費、稅捐費用
    等）、資本利息及利潤後，求得勘估標的之土地成本價格。
    經前述兩大估價方法推估後，就蒐集資料之完整性、可信度
    ，並酌衡標的不動產特性，分別賦予兩估價方法評定價格適
    當之權重，決定勘估標的之合理單價及總價。三、比較法評
    估過程依「不動產估價技術規則」第27條規定，比較法應採
    用三件以上比較標的，經前條檢討後之試算價格，考量各比
    較標的蒐集資料可信度、各比較標的與勘估標的價格形成因
    素之相近程度，決定勘估標的之比較價格，並將比較修正内
    容敘明之。有關比較法評估過程，本事務所採百分率調整法
    評估之。百分率調整法係經比較標的與勘估標的各項個別因
    素及區域因素作一比較，並比較出各項因素之差異百分比率
    （優>尚佳>普通>稍差>劣），計算出勘估標的比較價格之方
    法。依不動產估價技術規則第二十五條之規定，在比較法運
    用之過程中，區域因素調整、個別因素調整或區域因素及個
    別因素内之任一單獨項目之價格調整率大於百分之十五，或
    情況、價格日期、區域因素及個別因素調整總調整率大於百
    分之三十時，判定該比較標的與勘估標的差異過大，應排除
    該比較標的之適用。但勘估標的性質特殊或區位特殊缺乏市
    場交易資料，並於估價報告書中敘明者，不在此限。㈠比較
    標的選取原則：依「不動產估價技術規則」第12條規定，不
    動產估價師應依下列原則蒐集比較實例：1.實例之價格屬正
    常價格、可調整為正常價格或與勘估標的價格種類相同者。
    2.與勘估標的位於同一供需圈之近鄰地區或類似地區者。3.
    與勘估標的使用性質或使用管制相同或相近者。4.實例價格
    形成日期與勘估標的之價格日期接近者。㈡比較標的選取說
    明：勘估標的編定為商業區，經現場實地勘察並訪查當地仲
    介、地政士及附近居民，並調閱相關資料，包含内政部地政
    司土地交易簡訊、不動產實價查詢服務網等。比較標的基本
    資料及說明：1.比較標的一(鹿港鎮中山路48號)係110年3月
    之實際成交案例，其土地面積為26.96坪、建物面積為103.9
    4坪，交易總價29,600,000元。2.比較標的二(鹿港鎮鹿德段
    11-1地號)係110年5月之實際成交案例，其土地面積為36.74
    坪，交易總價23,400,000元。3.比較標的三(鹿港鎮鹿和段2
    91地號)係109年8月之實際成交案例，其土地面積為33.80坪
    ，交易總價19,400,000元。㈢情況調整：由於所蒐集到之三
    筆比較標的均為當地不動產市場成交之情形，經現地勘察未
    聞有特殊情況影響價格，其價格型態為正常價格，情況因素
    調整不予調整。㈣價格日期調整：本案勘估標的之價格日期
    為110年11月，比較標的一〜二價格日期皆為一年内之成交案
    例，其成交之價格日期與本案勘估標的之價格日期相近，故
    價格日期調整因素不予調整，維持調整率為100 %。而比較
    標的三為民國109年8月成交之買賣實例，衡量當時市場供需
    交易情況及不動產景氣條件因素，於價格日期予以微幅向上
    調整1% 。㈤區域因素調整：將三筆比較標的與勘估標的之區
    域調整因素，依交通運輸、自然條件、公共設施、發展潛力
    等項目調整。由於所蒐集到之三筆比較標的，屬同一供需圈
    之近鄰地區範圍内，故三筆比較標的與勘估標的區域内之價
    格水準相近，區域因素不予調整。㈥個別因素調整：於土地
    面積調整項目中，因面積較大出售總價較高，去化時間較長
    而使土地單價降低；反之，面積較小而相對使土地單價提高
    。本案比較標的1〜3坪數較小、分別向下調整5%、4%、4%。
    於寬深比調整項目中，本案縱深較深稍差，比較標的1〜3尚
    佳，故均向下調整5%。於臨路情況調整項目中，本案為雙面
    臨路，比較標的1〜3均為單面臨路，故均向上調整3%。於道
    路條件調整項目中，就臨路條件進行比較分析，勘估標的臨
    路路寬為15、2公尺，道路寬度越寬相對提高整體可及性，
    比較標的1〜2臨路路寬均為15公尺，故均向上調整1%。比較
    標的3臨路路寬為20公尺，故向下調整1%。於使用分區編定
    ，本案為商業區，比較標的2為住宅區，故向上調整3%。於
    建蔽率調整項目中，本案為80%，比較標的2為60%，故向上
    調整1%。於容積率調整項目中，本案為240%，比較標的2為1
    80%，故向上調整3%。㈦價格調整因素總調整：經上述考量勘
    估標的與比較標的間之情況、價格日期、區域因素、個別因
    素逐項分析調整，可求得三筆勘估標的之試算價格，考量比
    較標的一鄰近於本案，與勘估標的之相似程度較高，故給予
    較高之權重，據此決定勘估標的於價格日期之比較單價為59
    9,000元/坪。七、結論：不動產價格之形成因素眾多，各因
    素間又具互動性，故價格之決定常受非市場性之因素左右，
    尤以經濟景氣之起伏、政治環境之變動，供需雙方之心理預
    期等，不易加以規律性的量化，本案係蒐集市場上可信賴之
    地價資訊，透過一般之經驗法則、遵循一般估價原則，依市
    場供需情形、最有效使用、競爭、替代、均衡及適合等，綜
    合考量各項情況及市場接受性。檢討本次評估過程中所選擇
    運用之資料，影響價格因素之分析調整均遵循不動產估價技
    術規則，本次評估標的總值，彰化縣○○鎮○○段○0000地號土
    地、權利範圍2分之1，評估總值21,761,530元，門牌號碼彰
    化縣○○鎮○○路00號房屋評估總值205,440元等情，此有環宇
    不動產估價師聯合事務所不動產估價報告書（案號110環宇1
    01454，價格日期110年11月15日）附卷可按，依上開報告之
    說明，其鑑定結果尚稱合理，惟被告施育里等五人謂鑑價報
    告估價金額太高，土地應以公告現值乘以2倍計算，除未提
    出確切證據以實其說外，系爭土地如以公告現值2倍計算，
    應有部分2分之1，價格僅9,923,883元，實與上開鑑價結果2
    1,761,530元相差甚遠，如將系爭土地應有部分分配予被告
    施育里等五人，而以9,923,883元補償其他繼承人，顯不公
    允，是被告施育里等五人之主張洵無足採；被告施育里等五
    人既不同意以鑑定報告所示之土地價格補償其他繼承人，而
    建物亦無法脫離座落之土地單獨利用，故系爭土地及建物應
    合併處理較屬妥適，因此被告施育里等五人就系爭土地及建
    物所主張之分配方法礙難採用，參以本件繼承人眾多，以原
    物分配顯有困難，故認應變價後依應繼分即如附表二、三所
    示之比例分配價金尚稱允妥。
六、綜上所述，原告主張被繼承人施許秀所遺如附表一所示之遺
    產，應變價後依如附表一所示分割方法分配價金，實屬可採
    ，並判決如主文第一項所示。從而，原告依民法第1164條請
    求分割遺產，為有理由，應予准許。
七、本件事證已臻明確，兩造其餘之攻擊防禦方法及所提證據，
    於判決結果不生影響，爰不一一論列，併此敘明。
八、另因共有物分割、經界或其他性質上類似之事件涉訟，由敗
    訴當事人負擔訴訟費用顯失公平者，法院得酌量情形，命勝
    訴之當事人負擔其一部，民事訴訟法第80條之1定有明文。
    本件分割遺產之訴，係固有必要共同訴訟，兩造間本可互換
    地位，原告起訴雖於法有據，然兩造既因本件遺產分割而均
    蒙其利，如僅由敗訴之被告負擔訴訟費用顯失公平，爰命勝
    訴之原告亦為訴訟費用之負擔，兩造分擔比例則按應繼分比
    例定之，爰判決如主文第二項所示。
九、據上論結，本件原告之訴為有理由，依家事事件法第51條，
    民事訴訟法第385條第1項前段、第80條之1、第85條第1項但
    書，判決如主文。 
中　　華　　民　　國　　111 　年　　1　 　月　  26  　日
                  家事法庭      法  官  黃倩玲
以上正本係照原本作成。
如對本判決上訴，須於判決送達後20日之不變期間內，向本院提
出上訴狀（須附繕本）。如委任律師提起上訴者，應一併繳納上
訴審裁判費。
中　　華　　民　　國　　111 　年　　1　　 月　　26　　日
                                書記官　呂怡萱
附表一：被繼承人施許秀之遺產範圍及分割方法 　　　　　　
編號 財產 項目 名稱或所在地 面積或金額(新台幣)或數量或價值 權利範圍 分割方法   1 房屋 彰化縣○○鎮○○里○○路00號 226.39平方公尺 全部（即彰化縣鹿港地政事務所110年5月24日土地複丈成果土所示編號A建物2F陽台部分面積0.32㎡、編號B建物1F騎樓部分面積19.63㎡、編號C建物2F主建物部分面積92.63㎡、編號C＋D建物1F主建物部分面積113..81㎡） 所得價金扣除變價費用後，由兩造按附表三之應繼分比例分配。   2 土地 彰化縣○○鎮○○段0000地號 241.81平方公尺 2分之1 所得價金扣除變價費用後，由兩造按附表二之應繼分比例分配。   3 投資 臺灣水泥股份有限公司 55股  所得價金扣除變價費用後，由兩造按附表三之應繼分比例分配。   4 投資 臺灣紙業股份有限公司 22股   

附表二：彰化縣○○鎮○○段0000地號土地各繼承人應繼分比例
        表
編號 繼承人 應繼分比例    備註   1 施來發 7分之2 鄭施圭仔此部分繼承之遺產協議由施來發單獨繼承   2 施育里 35分之1 其被繼承人許照慶係養子，故依當時法令為婚生子女應繼分之2分之1   3 施宇軒 35分之1                     同上   4 許雅茹 35分之1                     同上   5 許庭馨 35分之1                     同上   6 許文馨 35分之1                     同上   7 黃瑞興 49分之2    8 黃瑞盈 49分之2    9 黃婉玉 49分之2   10 黃惠卿 49分之2   11 黃玉冠 49分之2   12 黃玉玲 49分之2   13 黃嘉慧 49分之2   14 鄭偉樑     0 鄭施圭仔此部分繼承之遺產協議由施來發單獨繼承  15 鄭偉成     0 鄭施圭仔此部分繼承之遺產協議由施來發單獨繼承  16 鄭黎黎     0 鄭施圭仔此部分繼承之遺產協議由施來發單獨繼承  17 陳銀波 14分之1   18 陳瓊連 14分之1   19 張陳瓊花 14分之1   20 張連峯地政士 即陳銀龍之遺產管理人 14分之1           陳銀龍之繼承人均已拋棄繼承 

附表三：被繼承人施許秀其他遺產各繼承人應繼分比例表      
 
編號 繼承人 應繼分比例    備註   1 施來發 14分之1    2 施育里 35分之1 其被繼承人許照慶係養子，故依當時法令為婚生子女應繼分之2分之1   3 施宇軒 35分之1                     同上   4 許雅茹 35分之1                     同上   5 許庭馨 35分之1                     同上   6 許文馨 35分之1                     同上   7 黃瑞興 49分之2    8 黃瑞盈 49分之2    9 黃婉玉 49分之2   10 黃惠卿 49分之2   11 黃玉冠 49分之2   12 黃玉玲 49分之2   13 黃嘉慧 49分之2   14 鄭偉樑 14分之1       15 鄭偉成 14分之1       16 鄭黎黎 14分之1      17 陳銀波 14分之1   18 陳瓊連 14分之1   19 張陳瓊花 14分之1   20 張連峯地政士 即陳銀龍之遺產管理人 14分之1           陳銀龍之繼承人均已拋棄繼承